臺灣臺南地方法院刑事判決
111年度金訴字第955號
聲  請  人  臺灣臺南地方檢察署檢察官
被      告  何信璋



上列被告因洗錢防制法等案件，經檢察官提起公訴（111年度偵
字第11969號），本院判決如下：
    主  文
本件公訴不受理。
    理  由
一、公訴意旨如附件。
二、按同一案件繫屬於有管轄權之數法院者，由繫屬在先之法院
    審判之；但經共同之直接上級法院裁定，亦得由繫屬在後之
    法院審判，刑事訴訟法第8條定有明文。又依刑事訴訟法第8
    條之規定不得為審判者，應諭知不受理之判決，並得不經言
    詞辯論為之，刑事訴訟法第303條第7款、第307條亦有明文
    規定。而案件是否已經起訴，應以檢察官起訴繫屬之先後為
    準，同一案件繫屬於有管轄權之數法院，由繫屬在先或經裁
    定繫屬在後之法院審判，致不得為審判者，自應依刑事訴訟
    法第303條第7款諭知不受理之判決，避免一罪兩判（最高法
    院92年度台非字第163號判決意旨參照）。而所謂同一案件
    ，係指所訴兩案之被告相同，被訴之犯罪事實亦屬同一者而
    言；接續犯、吸收犯、結合犯、加重結果犯及刑法修正前之
    常業犯等實質上一罪，暨想像競合犯、刑法修正前之牽連犯
    、連續犯之裁判上一罪者，均屬同一事實（最高法院98年度
    台上字第6899號判決意旨可資參照）。
三、查被告甲○○可預見提供金融機關存款帳戶之存摺、提款卡、密
    碼等物予他人使用，可能幫助詐欺集團作為不法收取他人款
    項之用，亦知悉詐欺集團等不法份子經常利用他人存款帳戶之
    存摺、提款卡、密碼以轉帳方式，詐取他人財物，可能作為
    掩飾或隱匿他人實施詐欺犯罪所得財物之用，並逃避追查，
    竟仍基於上開結果之發生亦不違反其本意之幫助詐欺、幫助
    洗錢犯意，於民國110年9月某日，在臺南市某工地，將其所
    有之臺灣銀行有限公司帳號000-0000000000000000號帳戶（
    下稱臺灣銀行帳戶）之金融卡及密碼，提供予真實年籍姓名
    不詳綽號「阿霖」之詐欺集團使用，幫助詐欺集團成員從事
    詐欺取財及洗錢之犯行。嗣上開詐欺集團成員於取得上開臺
    灣銀行帳戶後，即共同意圖為自己不法所有，基於詐欺取財
    及洗錢之犯意聯絡，由其所屬之詐欺集團某成員，於110年6
    月16日某時許，以臉書暱稱「Lee George」之帳號向方俞婷
    佯稱：可玩遊戲獲利云云，致方俞婷陷於錯誤，而於110年9
    月10日轉帳新臺幣（下同）20萬元至另案被告王珏萍（另行
    偵辦）名下中國信託商業銀行股份有限公司帳號000-000000
    000000號帳戶（下稱中國信託銀行帳戶），再由另案被告王
    珏萍中國信託銀行帳戶轉帳34萬912元至被告臺灣銀行帳戶
    ，旋遭提領一空等情，經臺灣高雄地方檢察署檢察官於111
    年5月12日以111年度偵字第4014號聲請簡易判決處刑，於同
    年6月6日繫屬於臺灣高雄地方法院，並經該法院於111年6月
    28日以111年度金簡字第218號判決(下稱前案)判處有期徒刑
    2月，併科罰金新臺幣1萬元，現由同法院111年度金簡上字
    第54號審理中等情，有上開聲請簡易判決處刑書、判決書、
    臺灣高等法院被告前案紀錄表在卷可憑。
四、觀之本案起訴書與前案判決(含引用之前案聲請簡易判決處
    刑書)之記載，上開2案被告皆係甲○○，且係因提供同一臺灣
    銀行帳戶而涉犯幫助洗錢、幫助詐欺取財罪嫌，犯罪手段相
    同，所提供予詐騙集團成員者均為同一臺灣銀行帳戶存摺、
    提款卡及密碼等帳戶資料，足認被告係以一行為所為，是被
    告既僅有一次幫助行為，其雖因此而為詐欺集團成員之多次
    詐欺取財、洗錢犯行提供助力，仍僅成立一個幫助詐欺、幫
    助洗錢罪，核屬同一案件。而本案起訴係於111年10月14日
    繫屬於本院，此有本案卷宗首頁收文章戳可資憑佐，而被告
    上開前案業經起訴、判決(尚未確定)之犯罪行為，與本案檢
    察官起訴之犯罪行為，既係被告提供同一金融帳戶行為，所
    造成數位被害人受詐騙之事實而有裁判上一罪關係，本院就
    同一案件既繫屬在後，即屬不得審判。則本案起訴意旨漏未
    審酌及此，另向本院重行起訴，尚有未洽，揆諸前開說明，
    爰不經言詞辯論，逕就本案諭知不受理之判決。
五、據上論斷，應依刑事訴訟法第303條第7款、第307條，判決
    如主文。
中　　華　　民　　國　　111 　年　　10　　月　　28　　日
                  刑事第十三庭  審判長法  官  莊政達
                                      法  官  吳彥慧
                                      法  官  李音儀
以上正本證明與原本無異。
如不服本判決應於收受本判決後20日內向本院提出上訴書狀，並
應敘述具體理由。其未敘述上訴理由者，應於上訴期間屆滿後20
日內向本院補提理由書狀（均須按他造當事人之人數附繕本）「
切勿逕送上級法院」。 
　　　　　　　　　　　　    　　　　　書記官  陳怡蓁
中　　華　　民　　國　　111 　年　　10　　月　　28　　日

附件：
臺灣臺南地方檢察署檢察官起訴書
                                    111年度偵字第11969號
　　被　　　告　甲○○　男　45歲（民國00年0月00日生）
　　　　　　　　　　　　住○○市○○區○○○路00號
　　　　　　　　　　　　居臺南市○區○○路000巷0000號
　　　　　　　　　　　　國民身分證統一編號：Z000000000號
上列被告因詐欺等案件，已經偵查終結，認應該提起公訴，茲將
犯罪事實及證據並所犯法條分敘如下：
　　　　　　犯罪事實
一、甲○○前因妨害性自主案件，經臺灣高雄地方法院判處有期徒
    刑1年6月，緩刑5年確定，現仍在緩刑中，竟不知警惕，可
    預見一般人取得他人金融帳戶之目的，常利用作為財產犯罪
    工具之用，俾於取得贓款及掩飾犯行不易遭人追查，竟仍基
    於亦不違背其本意之幫助詐欺及違反洗錢防制法之不確定故意
    ，於民國110年8月31日前某日時，在臺南市永康區某工地，
    將其甫申設之臺灣銀行永康分行帳號000-000000000000號帳
    戶（下稱臺銀帳戶）之存簿、金融卡及密碼等物，交付予真
    實姓名、年籍不詳，綽號「阿霖仔」之成年男子使用。嗣「
    阿霖仔」所屬之詐騙集團成員取得上開帳戶資料後，即共同
    意圖為自己不法之所有，基於詐欺取財及及違反洗錢防制法
    之犯意聯絡，於110年6月24日某時許，以LINE暱稱「Linda
    」結識乙○○後，向乙○○騙稱：投資外匯交易可以賺錢云云，
    並提供手機軟體MataTrader5交易平台給乙○○，使乙○○陷於
    錯誤，依指示參與投資及匯款，而於110年9月11日，以網路
    銀行匯款新臺幣（下同）5萬8,625元至李沛霖（由臺灣雲林
    地方檢察署偵辦中）名下之中國信託帳戶後，旋遭轉帳至甲
    ○○之臺銀帳戶（第二層），再轉出其他帳戶（第三層）以掩
    飾詐欺犯罪所得之去向。嗣乙○○察覺有異，報警處理，始循
    線查悉上情。
二、案經乙○○訴由高雄市政府警察局鳳山分局報告偵辦。
　　　　　　證據並所犯法條
一、證據清單及待證事實：
編號 證據名稱 待證事實 1 被告甲○○於偵查中之供述 ①被告固坦承將上開臺銀帳戶交付「阿霖仔」使用，惟矢口否認有何幫助詐欺犯行，辯稱：我跟「阿霖仔」都是工地日領的臨時工，他後來找到別的工作需要帳戶薪轉，因為欠銀行錢無法用自己的帳戶，所以才跟我借云云。惟查：被告僅空言泛稱將帳戶借給「阿霖仔」，且日後有取回帳戶之意思，然均無法提出「阿霖仔」真實姓名及聯絡方式以實其說，是被告上開所辯，顯屬幽靈抗辯，委無足採。 ②被告坦承依「阿霖仔」指示新申辦臺銀帳戶，並申辦臺銀帳戶之網路銀行功能，且將網銀帳號與密碼連同金融卡等物交付、告知「阿霖仔」使用之事實。 2 告訴人乙○○於警詢時之指訴、網路銀行臺幣交易明細表、LINE好友資料、投資平台出入金資料 告訴人受騙匯款之事實。 3 李沛霖之中國信託銀行帳戶交易明細表、被告臺銀帳戶之開戶資料及存摺存款歷史明細查詢 詐騙集團使用被告臺銀帳戶收受告訴人遭騙匯款之犯罪事實。 4 臺灣銀行111年6月8日臺南營密字第11150018741號函及函附之  
二、核被告所為，係犯刑法第30條第1項前段、第339條第1項之
    幫助詐欺取財、違反洗錢防制法第2條第2款而犯同法第14條
    第1項之幫助一般洗錢等罪嫌。被告以單一行為，幫助詐欺取
    財及幫助一般洗錢，為想像競合犯，請依刑法第55條前段規
    定，從一重之幫助一般洗錢罪論處。是被告以幫助之意思，參
    與構成要件以外之行為，為幫助犯，請審酌是否依刑法第30
    條第2項之規定，按正犯之刑減輕之。
三、依刑事訴訟法第251條第1項提起公訴。
　  此　致
臺灣臺南地方法院
中　　華　　民　　國　 111　　年　　9 　　月　　26　　日
　　　　　                    檢察官 丙 ○ ○
本件證明與原本無異
中　　華　　民　　國　 111　　年　　10　　月　　3 　　日
                              書記官 謝 富 雄
附錄本案所犯法條全文 
中華民國刑法第30條
（幫助犯及其處罰）
幫助他人實行犯罪行為者，為幫助犯。雖他人不知幫助之情者，
亦同。
幫助犯之處罰，得按正犯之刑減輕之。
中華民國刑法第339條
（普通詐欺罪）
意圖為自己或第三人不法之所有，以詐術使人將本人或第三人之
物交付者，處 5 年以下有期徒刑、拘役或科或併科 50 萬元以
下罰金。
以前項方法得財產上不法之利益或使第三人得之者，亦同。
前二項之未遂犯罰之。
洗錢防制法第2條
本法所稱洗錢，指下列行為：
一、意圖掩飾或隱匿特定犯罪所得來源，或使他人逃避刑事追訴
    ，而移轉或變更特定犯罪所得。
二、掩飾或隱匿特定犯罪所得之本質、來源、去向、所在、所有
    權、處分權或其他權益者。
三、收受、持有或使用他人之特定犯罪所得。
洗錢防制法第14條
有第二條各款所列洗錢行為者，處 7 年以下有期徒刑，併科新
臺幣 5 百萬元以下罰金。
前項之未遂犯罰之。
前二項情形，不得科以超過其特定犯罪所定最重本刑之刑。